臺灣雲林地方法院刑事判決　　　　　　　 94年度交易字第2號
公　訴　人　臺灣雲林地方法院檢察署檢察官
被　　　告　丙○○　男　26歲.
　　　　　　　　　　國民
上列被告因過失致死等案件，經檢察官提起公訴（93年度偵字第
4923號），本院裁定進行簡式審判程序，判決如下：
    主  文
丙○○因過失致人於死，累犯，處有期徒刑壹年。
    事實及理由
一、構成犯罪事實
(一)、丙○○前因違反麻醉藥品管理條例、肅清煙毒條例案件，經
    法院判處有期徒刑八月、二年，經接續執行，於民國90年11
    月20日縮刑期滿執行完畢。丙○○於93年05月08日晚上，駕
    駛車號LF-0807 號自小客車，沿雲林縣元長鄉縣○○村，由南往北直行。於當晚10時許，途經上開臺19線60
    公里處前，與該路段橫向相接產業道路之無號誌交岔路口，
    丙○○本應注意車輛行車速度，應依速限標誌之規定，而該
    路段之速限為時速六十公里，不得超速，且車輛行經無號誌
    之交岔路口，應減速慢行，作隨時停車之準備，汽車駕駛人
    並應注意車前狀況，隨時採取必要之安全措施。而依當時狀
    況，天候晴，路面乾燥無缺陷，無障礙物，視距良好，別無
    不能注意之情事。鄭嘉寶竟疏未注意，猶仍以時速八十公里
    之車速，超速前進。於通過上開交岔路口之際，又疏未注意
    減速慢行，作隨時停車之準備。適有甲○○騎乘車號UNN-81
    2 號輕型機車，於機車腳踏板的位置，搭載其子蔡孟宏，由
    上開產業道路（支線道）駛出左轉至臺19線幹道上。甲○○
    亦疏未注意車輛由支線道轉彎時，應暫停讓幹線道直行車先
    行之規定，逕自左轉行駛在臺19線幹線道即丙○○直行之內
    側車道上（南往北）。丙○○因車速過快，而未注意車前狀
    況，見該機車在前直行，亦未採取必要之安全措施，其駕駛
    之上開車輛車頭中央偏右側，撞擊甲○○騎乘機車之車尾左
    後側。丙○○雖於撞擊後緊急踩煞車，然已無濟無事。甲○○機車受撞後，人車倒地，在機車腳踏板上之蔡孟宏因撞擊
    結果，身體彈起撞擊丙○○自小客車之車前擋風玻璃後跌落
    地面。蔡孟宏因此受有頭部外傷、蜘蛛膜下腔出血併嚴重腦
    腫之重創，經送醫急救，於93年05月09日不致死亡；甲○○
    則受有頭部蜘蛛膜下腔出血、右鎖骨骨折之傷害。丙○○於
    肇事後，於偵查犯罪機關知悉犯人前，即向警方自首肇事，
    並靜候裁判。
(二)、案經甲○○之配偶、蔡孟宏之父乙○○告訴及雲林縣警察局
    虎尾分局報告臺灣雲林地方法院檢察署檢察官相驗後偵查起
    訴。
二、認定犯罪事實所憑之證據及理由
(一)、道路交通事故調查報告表、現場圖、車輛照片、現場照片：
    證明被告肇事情節、車輛碰撞地點、車輛撞擊位置、現場地
    面遺留煞車痕、散落物之情形，及現場之地形、地物、視線
    狀況、該路段車速限制等事實。
(二)、檢察官督同檢驗員勘驗蔡孟宏之遺體後製作之勘驗筆錄、驗
    斷書、相驗屍體證明書、蔡孟宏送醫救治之診斷證明書、告
    訴人乙○○於警詢、檢察官面前之指訴筆錄、甲○○之診斷
    證明書、及告訴人乙○○於本院審理時之陳述：證明死者蔡
    孟宏確係因本件車禍死亡、及甲○○確係因本件車禍受傷等
    事實。
(三)、台灣省嘉雲區車輛行車事故鑑定委員會93年08月26日嘉鑑字
    第093580915B號函文：證明鑑定結果認為若甲○○正常於肇
    事路口左轉，則丙○○駕駛自小客車，於夜間行經無號誌交
    岔路口，未減速反嚴重超速行駛，與甲○○駕駛輕型機車，
    於夜間行經無號誌交岔路口，由支線道左轉未暫停讓幹線道
    直行車先行，均同為肇事原因。
(四)、被告於審判中之自白，及其於警詢、檢察官面前之供述筆錄
    ：證明被告駕車肇事之情節。核與上述證據資料相符。
(五)、按行車速度，應依標誌之規定，不得超速，駕駛人行經無號
    誌之交岔路口，亦應減速慢行，作隨時停車之準備；又汽車
    行駛時，駕駛人應注意車前狀況，隨時採取必要之安全措施
    道路交通安全規則第93條第1 項本文、第1 項第2 款、第94
    第3 項分別定有明文。被告身為汽車駕駛人，自負有上開義
    務。且依當時情況，天候晴，路面乾燥無缺陷，無障礙物，
    視距良好，別無不能注意之情事，有前開道路交通事故調查
    報告表可稽。詎被告疏未注意而肇事，其有過失甚明。另據
    被告於庭訊中之供述，被告發現被害人甲○○之機車時，該
    機車已直行於其前方車道上（內側車道），機車是稍微偏往
    外側車道，機車如何進入內側車道，被告並未看見。是由被
    告之供述，及機車受撞之位置、現場撞擊地點等情狀判斷，
    可認被害人甲○○尚非自該產業道路違規搶先提前左轉、斜
    穿道路而被撞（否則被告應可看見被害人甲○○從產業道路
    斜穿道路進入其車道），被害人甲○○是正常於路口左轉後
    ，始遭被告撞擊，應可確定。公訴人、被告均於審判時對上
    開鑑定委員會函文第二點之鑑定結論表示肯定，更足認該鑑
    定委員會函文第一點之鑑定結論尚不足取，併此敘明。又被
    害人甲○○騎乘機車雖同有過失之處，惟其過失不能解除被
    告之過失責任。再者，死者蔡孟宏之死亡及被害人甲○○之
    受傷，與被告之過失間，有相當因果關係，同可認定。
(六)、公訴人雖認同鑑定委員會第二點之鑑定結論，惟另稱被告應
    為肇事主因，被害人甲○○為肇事次因，蓋最主要造成死亡
    之原因乃被告之超速。本院認為：依據現場圖顯示，現場地
    面所留離產業道路交岔路口最近之第一道機車刮地痕，即發
    生撞擊之地點，距離產業道路路口為十三˙四公尺，加上該
    產業道路路寬有四公尺，合計十七˙四公尺。而被告之車速
    為時速八十公里，即被告是以每秒二二˙二公尺之速度前進
    。也就是說，被害人甲○○於支線道左轉進入幹線道之際，
    若為注意幹線道來車，而有一秒鐘之停頓，被告雖超速，但
    其行車應已安全通過肇事地點，不致於發生車禍。從而，被
    害人甲○○騎乘機車未注意暫停讓幹線道先行（參道路交通
    安全規則第102 條第1 項第2 款前段之規定），與被告過失
    之情節，同為本件車禍肇事原因，應可採信。尚難以被告超
    速情節嚴重，即認被告為本件車禍肇事主因，併此敘明。
(七)、綜上，本件事證明確，被告犯行堪以認定，應依法論科。
三、論罪科刑
(一)、被告所為，係犯刑法第276 條第1 項過失致死罪、第284 條
    第1 項前段過失傷害罪。被告一過失行為觸犯上開二罪名，
    係想像競合犯，應從一重論以刑法第276 條第1 項之過失致
    死罪。被告前因違反麻醉藥品管理條例、肅清煙毒條例案件
    ，經法院判處有期徒刑八月、二年，經接續執行，於90年11
    月20日縮刑期滿執行完畢，有臺灣高等法院被告全國前案紀
    錄表在卷可參，其於五年內再犯本案，為累犯，依法加重其
    刑。被告於肇事後，在偵查機關知悉犯人前，即向警方自首
    肇事，有警方製作之肇事人自首情形紀錄表附卷可憑，是被
    告自首犯罪，依法減輕其刑，並先加後減。
(二)、本院審酌：被告犯後坦白犯行，態度尚稱良好，惟被告於肇
    事後至今，均未與告訴人、被害人甲○○達成民事損害賠償
    之和解，亦未取得告訴人之諒解，被告顯不能體會告訴人、
    被害人甲○○所受之損害，難認被告具有悔意。被告於本件
    車禍駕車速度過快，超速甚多，足認被告對交通安全之觀念
    薄弱，其於撞擊被害人之機車後，始緊踩煞車，可認被告過
    失情節不輕，惟本院亦注意到被害人甲○○與有過失之情節
    。本件車禍肇致被害人甲○○受傷、其子蔡孟宏死亡，被告
    犯罪所生之實害不輕。被告係家中獨子，其日前找到固定工
    作，在公司擔任技工職務，有在職證明書一紙附卷可稽，其
    父親已八十餘歲，母親則重度智障，有賴被告扶持，其家庭
    生活狀況不佳，過長之刑度對被告之家庭而言，是有不利，
    亦難培養被告健全之家庭觀念，及其他一切情狀，量處如主
    文所示之刑，為適當之處置。
四、應適用之法條
(一)、刑事訴訟法第273條之1第1項、第299條第1項前段。
(二)、刑法第276 條第1 項、第284 條第1 項前段、第55條、第47
    條、第62條前段，罰金罰鍰提高標準條例第1條前段。
中　　華　　民　　國　　94　　年　　2 　　月　　25　　日
                  刑事第一庭    法  官  侯廷昌
以上正本證明與原本無異。
如不服本判決，應於判決送達後10日內，向本院提出上訴狀（須
附繕本）。
                                書記官  馮善詮
中　　華　　民　　國　　94　　年　　2 　　月　　25　　日
附錄法條：中華民國刑法第276條
(過失致死罪)
因過失致人於死者，處二年以下有期徒刑、拘役或二千元以下罰
金。
從事業務之人，因業務上之過失犯前項之罪者，處五年以下有期
徒刑或拘役，得併科三千元以下罰金。
